臺灣高等法院臺中分院民事判決　　　　 94年度上易字第364號
上　訴　人　乙○○
訴訟代理人　賴淑惠律師
被　上訴人　甲○○
訴訟代理人　周黛婕律師
上列當事人間請求返還保證金事件，上訴人對於民國94年8月17
日臺灣臺中地方法院94年度訴字第681號第一審判決提起上訴，
本院於94年10月19日言詞辯論終結，判決如下：
    主  文
上訴駁回。
第二審訴訟費用由上訴人負擔。
    事實及理由
壹、本件經本院審理結果，認第一審判決除有關兩造訂立「股東
    管理權代管合約書」期滿後，並未訂立新契約部分，應更正
    如下外．（查此部分理由不同，然結論相同），其餘認事用
    法均無不當，應予維持，並引用第一審判決書記載之事實．
    證據及理由。
貳、訴訟要旨：
一、被上訴人主張：上訴人所有址設台中縣豐原市○○路之台中
    縣私立豐田汽車駕駛短期職業補習班（下稱系爭豐田汽車補
    習班）之土地（即地號豐原市○○地段340、340之3、338
    之3、341之18、341之12、341之7、338之2等七筆土地，下
    簡稱系爭土地），業於79年3月28日為台中縣豐原市公所徵
    收，並於同年4月19日變更所有權登記為豐原市公所，惟系
    爭土地上地上物並未強制拆除，仍得繼續經營。兩造乃於81
    年3月17日訂立「股東管理權代管合約書」乙紙（下簡稱系
    爭管理權合約書），並約定自81年4月1日起至84年3月31日
    止，該補習班由被上訴人代上訴人管理經營，管理權金為每
    月新台幣（下同）350,000元，被上訴人並依約於81年6月1
    日給付保證金1,000,000元予上訴人（下簡稱系爭保證金）
    ，且依系爭管理權合約書第四條約定，合約期滿上訴人應無
    息退還被上訴人該筆保證金。又系爭管理權合約書期滿即84
    年3月31日後，雙方又以口頭約定：除每月管理權金雙方視
    實際情況隨時溝通調整外，其餘契約內容大體上不予變更等
    情，是被上訴人乃又代管經營該補習班約3年期間（即自84
    年4月1日起，迄87年6月止，計39月），按月陸續給付上訴
    人管理權金三萬元、五萬、十萬元不等，合計二百一十六萬
    元。嗣兩造再於87年7月13日另訂「經營讓渡契約書」，約
    定上訴人應將該補習班現有生財設備及管理經營權全部讓渡
    予被上訴人，被上訴人則給付上訴人讓渡金1,200,000元，
    並將該補習班負責人名義變更為被上訴人甲○○。詎被上訴
    人向上訴人要求返還系爭保證金1,000,000元遭拒，為此依
    系爭管理權合約書第四條約定及民法第一百九十九條第一項
    、第二百五十九條及第一百七十九條規定，請求上訴人返還
    系爭保證金一百萬元等詞。並請求駁回對造之上訴。
二、上訴人則以：查系爭管理權合約書乃權利租賃契約，系爭保
    證金一百萬元之性質，則為押租金。而被上訴人於該股東管
    理權代管合約書期滿後，尚繼續向上訴人承租系爭豐田汽車
    補習班之設備、土地使用權及經營權等，是仍應給付上訴人
    每月租金350,000元，其自84年4月至87年6月間共39月，僅
    給付上訴人共2,164,000元租金，尚積欠上訴人租金11,486,
    000元，則上訴人自得以租約之保證金1,000,000元抵充之，
    且經抵充後計算，被上訴人尚積欠上訴人租金10,486,000元
    ，上訴人前所收受之保證金已無餘額，是被上訴人之請求，
    即無理由。退萬步言，縱認系爭管理權合約書之性質並非該
    駕駛補習班經營權之租賃，然因被上訴人未依該約於其限期
    滿後將該駕駛補習班之管理權歸還上訴人，上訴人自得依系
    爭管理權合約書第九條之規定沒收系爭保證金一百萬元。至
    上訴人雖於自84年4月1日起，迄87年6月止，計39月收受被
    上訴人支付二百一十六萬元，乃單純之沉默，不得認為默示
    之意思表示，是被上訴人主張前開39個月，每月交付管理權
    金即租金，雙方並視實際情況隨時溝通調整等語，並不實在
    ，且與經驗常情相違等語置辯。為此求為判決(一)原判決廢棄
    。(二)被上訴人於第一審之訴駁回。(三)訴訟費用由被上訴人負
    擔。
參、兩造不爭執部分：
一、上訴人所有址設台中縣豐原市○○路之台中縣私立豐田汽車
    駕駛短期職業補習班之系爭土地，係台中縣豐原市公所於78
    年5月8日公告辦理都市計畫第一期公共設施保留地，於79年
    3月28日徵收，並於同年4月19日變更所有權登記為豐原市公
    所，惟就地上物並未強制拆除，仍得繼續經營。
二、兩造於81年3月17日該補習班之股東管理權訂有「股東管理
    權代管合約書」，雙方約定自81年4月1日起至84年3月31日
    止，該補習班由被上訴人代上訴人管理經營，管理權金為每
    月350,000元，被上訴人並於81年6月1日給付保證金1,000,0
    00元予上訴人，約定期滿上訴人應退還被上訴人該筆保證金
    。
三、嗣該補習班之地上物遭強制拆除，兩造遂於87年7月13日另
    訂「經營讓渡契約書」，約定上訴人應將該補習班現有生財
    設備及管理經營權全部讓渡予被上訴人，被上訴人則給付上
    訴人讓渡金1,200,000元，隨後駕訓班遷址經營並將負責人
    名義變更為被上訴人甲○○。
四、就上開保證金1,000,000元，上訴人並未返還被上訴人。
五、八十四年四月到八十七年六月被上訴人陸續支付上訴人權利
    金新台幣216萬元，給付方式每月是給付5萬、3萬、10萬不
    等。
肆、得心證之理由：
一、被上訴人主張，兩造訂立「股東管理權代管合約書」，約定
    於豐原市徵收之系爭土地上設立之豐田汽車補習班管理權由
    上訴人代為管理，期間三年，自81年4月1日起至84年3月31
    日止，管理權金為每月三十五萬元，被上訴人並依約給付完
    畢等情，如前所述，並有系爭管理權合約書乙件在卷可按（
    見原審卷第六至八頁），復為上訴人所不爭執，自屬實在。
二、次查，自系爭管理權合約期滿後，被上訴人又代管三年，即
    八十四年四月到八十七年六月，期間並陸續支付上訴人權利
    金新台幣216萬元，給付方式每月是給付5萬、3萬、10萬不
    等，亦如前述。又被上訴人主張系爭管理權合約書期滿後，
    雙方又以口頭約定：除每月管理權金雙方視實際情況隨時溝
    通調整外，其餘契約內容大體上不予變更等情，雖為上訴人
    所否認，並辯稱被上訴人於系爭管理權合約期滿後，仍應按
    月給付管理權利金三十五萬元云云。然查，兩造於系爭管理
    權合約期滿後，並未繼續簽約，為上訴人所自承在卷（見原
    審卷第二三頁）。且上訴人既不諱言於系爭管理權合約期滿
    後之三年間，收受被上訴人按月交付之管理權金十萬元、十
    四萬元不等，總計二百一十六萬四千元，亦未曾於該三年期
    間向被上訴人表明其應按月繳交三十五萬元管理權金，及積
    欠之管理權金數額，則被上訴人主張系爭管理權合約書期滿
    後，雙方又以「口頭約定」：除每月管理權金雙方視實際情
    況隨時溝通調整外，其餘契約內容大體上不予變更等情，應
    屬可採，而上訴人所辯，自不足取。查兩造既於系爭管理權
    合約期滿後之三年間，「口頭約定」：除每月管理權金雙方
    視實際情況隨時溝通調整外，其餘契約內容大體上不予變更
    等情，自屬新訂立之管理權代管契約，而非原訂之系爭管理
    權合約。又上訴人雖抗辯，被上訴人於系爭管理權合約期滿
    ，未將系爭豐田汽車補習班交還上訴人，有違系爭管理權合
    約書第九、十條約定，應給付違約金一百萬元，上訴人自得
    沒收系爭保證金云云。然查兩造既有新訂立之管理權代管契
    約，並於87年7月13日另訂「經營讓渡契約書」，將系爭豐
    田汽車補習班現有生財設備及管理經營權全部讓渡予被上訴
    人，甚且系爭豐田汽車補習班負責人名義變更為被上訴人甲
    ○○，業如前述，自排除系爭管理權合約書第九、十條之違
    約約定，是上訴人此部分之抗辯，亦不足採。綜上，系爭管
    理權合約既已期滿，則依該合約第四條規定，上訴人自有返
    還系爭保證金之義務，是被上訴人主張依該規定，訴請上訴
    人返還系爭保證金，為有理由。又被上訴人主張依系爭管理
    權合約書第四條約定請求，既有理由，則本院自勿庸再審究
    被上訴人其餘民法第一百九十九條第一項、第二百五十九條
    及第一百七十九條等主張，併此明。
伍、綜上所述，本件被上訴人主張依系爭管理權合約第四條規定
    ，請求上訴人返還系爭保證金一百萬元，為可採，上訴人所
    辯均為無可取。是則原審判命上訴人如數給付，於法並無不
    合。上訴意旨指摘原判決不當，求予廢棄改判，為無理由，
    應予駁回其上訴。
陸、本件事證已臻明確，兩造其餘攻擊或防禦方法及所提證據，
    均與本院心證之形成，不生影響，爰不一一再加以論述，併
    此明。
柒、據上論結，本件上訴為無理由，依民事訴訟法第四百五十四
    條、第四百四十九條第二項、第七十八條、判決如主文。
中　　華　　民　　國　　94　　年　　11　　月　　2 　　日
                    民事第六庭審判長法　官  吳火川
                                    法　官  饒鴻鵬
                                    法　官  陳繼先
以上正本係照原本作成。
不得上訴。
                                    書記官  林育德
中　　華　　民　　國　　94　　年　　11　　月　　3 　　日
                                        　　　　　　　Ｂ
